【裁判字號】    97,交聲,892
【裁判日期】    971030
【裁判案由】    交管條例聲異
【裁判全文】
臺灣板橋地方法院交通事件裁定         97年度交聲字第892號
原處分機關  交通部公路總局臺北區監理所板橋監理站
異  議  人
即受處分人  乙○○
上列異議人即受處分人因違反道路交通管理處罰條例案件，不服
原處分機關於中華民國97年5 月2 日所為之裁決處分（裁決書案
號：板監裁字第裁41-C00000000號），聲明異議，本院裁定如下
：
    主  文
異議駁回。
    理  由
一、聲明異議意旨略以：異議人即受處分人乙○○於民國97年3
    月11日晚間9 時35分許，在臺北縣板橋市○○路與雙十路路
    口處，經臺北縣政府警察局海山分局埔墘派出所（下稱原舉
    發機關）警員以異議人未領有駕駛執照仍騎乘車牌號碼K2W-
    858 號重型機車為由，當場掣單舉發；惟異議人當時係將上
    開重型機車以牽行方式行走於道路上，並未騎乘該機車，因
    該機車有時會有熄火之問題，故異議人之夫指示異議人將之
    牽往附近之幾家車行詢問，異議人於牽行機車途中，發現前
    方有警方路檢，因異議人自知並無駕照，故牽車折返，此時
    有警員上前盤查，可能是因當時夜深視線不良，警員誤把牽
    車看為騎車而開立罰單，因異議人掛念家中小孩無人照顧，
    急於返家，未看清罰單內容，而草率簽名，事後始知竟是無
    照駕駛之處罰；經異議人申訴後，原處分機關仍以異議人違
    規事證明確，而予裁罰之處分，爰依法聲明異議云云。
二、按汽車（包括機器腳踏車）駕駛人，未領有駕駛執照駕駛機
    器腳踏車者，處新臺幣6,000 元以上12,000元以下罰鍰，並
    當場禁止其駕駛，道路交通管理處罰條例第21條第1 項第1
    款定有明文。
三、經查，本件異議人即受處分人乙○○於97年3 月11日晚間9
    時35分許，未領有駕駛執照而騎乘車牌號碼K2W-858 號重型
    機車，行經臺北縣板橋市○○路與雙十路路口處時，經原舉
    發機關警員當場攔停並依法掣單舉發等事實，有原舉發機關
    北縣警交字第C00000000 號舉發違反道路交通管理事件通知
    單影本1 紙附卷可稽（該通知單業經異議人當場簽名收受）
    ，並經證人即當場攔停掣單舉發異議人本件違規事由之原舉
    發機關警員甲○○於本院訊問時到庭結證明確（詳後述）。
    異議人對於其未曾考領車輛駕駛執照之事實並無爭執，其雖
    辯稱：伊當時係將上開重型機車以牽行方式行走於道路上，
    並未騎乘該機車，因該機車有時會有熄火之問題，故伊先生
    指示伊將之牽往附近之幾家機車行詢問，伊在牽行機車之途
    中，發現前方有警方路檢，因伊自知並無駕照，故牽車折返
    ，此時有警員上前盤查，可能是因當時夜深視線不良，警員
    誤把牽車看為騎車而開立罰單，當時因伊掛念家中小孩無人
    照顧，急於返家，未看清罰單內容，而草率簽名，事後始知
    竟是無照駕駛之處罰云云；惟查，證人甲○○於本院訊問時
    ，到庭結證略稱：本件係伊當場攔停舉發異議人違規，當時
    伊與其他警員在舉發違規地點附近執行取締違規勤務，伊前
    方有另一組警員設立攔檢點，伊看見異議人騎車過去，發現
    前面有攔檢點，就掉頭騎回來，伊見狀原以為異議人有喝酒
    逃避攔檢，故將異議人攔下，異議人距離伊只有1 、2 公尺
    ，伊確定異議人是騎在車上，並非牽行機車，當時異議人是
    說沒有駕照，還說如果被開單，會被先生罵等語（見本院97
    年5 月21日訊問筆錄第3 至第4 頁），衡情證人甲○○與異
    議人本素不相識，彼此間亦無怨隙，倘非異議人確有違規情
    事，實難想像證人甲○○竟會無中生有、任意羅織異議人上
    開違規之事實，是證人甲○○上開證述情節，自值採信；況
    且，依異議人所辯情節，異議人係依其夫之指示，將上開機
    車牽往附近之車行詢問修車事宜，然本件異議人為警攔停舉
    發之時間，係在晚間9 時35分許之深夜，斯時機車行多已結
    束營業，異議人焉會選擇於該時段，以牽行機車之方式前往
    車行詢問修車事宜（更遑論異議人辯稱係欲向「幾家」車行
    詢問）？又依異議人所辯情節，該機車平日應係由其夫使用
    ，則該機車既未因故障而無法發動（僅於騎乘時偶有熄火之
    情形），衡情異議人之夫應會自行騎乘該機車前往車行詢問
    ，以求簡速明確，又焉會令根本未曾使用該機車、對該機車
    故障問題毫無所悉之異議人，以牽行機車之方式徒步前往車
    行詢問？甚者，倘異議人係依其夫之指示外出詢問修車事宜
    ，其於出門前，必已對於家中子女之照顧有妥善之安排及規
    劃，則其於本件為警舉發當時，又焉會有何「因掛念家中小
    孩無人照顧，急於返家，未看清罰單內容，而草率簽名」之
    情？異議人前揭所辯，均顯然悖乎常情，委無足採甚明。綜
    上所述，本件異議人於前揭時、地，未領有駕駛執照而駕駛
    機器腳踏車之違規事實，事證明確；原處分機關以異議人違
    反道路交通管理處罰條例第21條第1 項第1 款之規定，裁處
    異議人罰鍰6,000 元，核無不當；本件異議人之異議為無理
    由，應予駁回。
據上論斷，應依道路交通案件處理辦法第19條規定，裁定如主文
。
中    華    民    國    97    年    10    月    30    日
                  交通法庭    法  官  劉景宜
以上正本證明與原本無異。
如不服本裁定，得自收受送達之日起5 日內向本院提出抗告狀。
                              書記官  謝秀青
中    華    民    國    97    年    11    月    3     日


司法院資訊處製作；財團法人民間司法改革基金會備份。
